【裁判字號】    99,審救,118
【裁判日期】    991125
【裁判案由】    訴訟救助
【裁判全文】
臺灣高雄地方法院民事裁定             99年度審救字第118號
聲  請  人  陳進財
相  對  人  洪耀臨
上列當事人間損害賠償事件，聲請人聲請訴訟救助，本院裁定如
下：
    主    文
聲請駁回。
    理    由
一、本件聲請意旨略以：聲請人係無謀生能力之獨居老人，其國
    稅局收入清單所載威寶電信股份有限公司（下稱威寶公司）
    租賃所得已匯入刑事被告洪耀鴻存摺內，聲請人分文未得，
    生活困難目前實無資力支出裁判費，且本件訴訟業經他案民
    事訴訟及刑事案件偵查在案，人證物證均在，聲請人必有勝
    訴之望，請准予訴訟救助等語。
二、按當事人無資力支出訴訟費用，且非顯無勝訴之望者，依民
    事訴訟法第107 條規定，法院固應依聲請准予訴訟救助，惟
    此項請求救助之事由，依同法第109 條第2 項之規定，應提
    出能即時調查之證據以釋明之（同法第284 條規定參照）。
    是法院調查聲請人是否無資力支出訴訟費用、是否非顯無勝
    訴之望，專就聲請人提出之證據為之，如聲請人並未提出證
    據，或依其提出之證據，未能信其主張為真實，即應將其聲
    請駁回，無依職權調查或定期命補正之必要。
三、經查：
  (一)本件聲請人固主張其國稅局所得稅各類所得資料清單內所載
    威寶公司租賃所得已匯入刑事被告洪耀鴻存摺內，聲請人分
    文未得，且生活困難，無資力支出訴訟費用云云，惟經本院
    依職權查詢聲請人之財產所得資料，聲請人於98年度有營利
    、租賃所得共計新臺幣（下同）292,128 元，名下並有房屋
    、田賦共3 筆，財產總額共計84,466元，此有稅務電子閘門
    財產所得調件明細表在卷可稽，故縱認聲請人所述未受取威
    寶公司所給付之租賃所得為真，扣除此租賃所得後，聲請人
    仍有營利所得及不動產之資產共計172,594 元，況查聲請人
    提起之本訴乃主張債務人洪耀臨未給付其承租後壁湖渡假村
    3 個月之租金共計51萬元，則聲請人既可將其資產出租他人
    ，顯見並無無法處分不動產資產之事由，自非不得以其既有
    財產及自身之信用為訴訟費用之籌措，已難認其無資力繳納
    本件剩餘不足之訴訟費用5,010 元。
  (二)次按，依聲請人支付命令聲請狀所載，聲請人主張債務人洪
    耀臨將其所有後壁湖渡假村私自租給莊興利租金17萬元，迄
    今已積欠3 個月租金51萬元云云，然據聲請人所附證物即刑
    事告訴補陳狀中所載，聲請人乃將後壁湖渡假村以每月3 萬
    元之金額委託債務人洪耀臨經營，嗣後壁湖渡假村移轉登記
    至債務人洪耀臨名下，債務人洪耀臨又以地主身分於99年7
    月出租給莊興利經營，租金每月17萬元等語，則後壁湖渡假
    村之租約關係乃存在於洪耀臨與莊興利間，聲請人據何依據
    請求洪耀臨給付17萬元之租金？而聲請人於此並未提出其他
    足供即時調查之證據，以釋明其非顯無勝訴之望，揆諸首揭
    規定及說明，本件聲請於法不合，應予駁回。
四、依民事訴訟法第107 條，裁定如主文。
中    華    民    國    99    年    11    月    25    日
                  民事第二庭  法  官  郭宜芳
正本係照原本作成。
如對本裁定抗告須於裁定送達後10日內向本院提出抗告狀，並繳
納裁判費新臺幣1,000元。
中    華    民    國    99    年    11    月    25    日
                              書記官  邱慧柔

司法院資訊處製作；財團法人民間司法改革基金會備份。
